臺灣新竹地方法院刑事判決　　　　　　　　　　　　　八十九年度訴字第五八三號
　　公　訴　人　臺灣新竹地方法院檢察署檢察官
　　被　　　告　甲○○
　　本院公設辯護人　林銘宏
右列被告因偽造文書等案件，經檢察官提起公訴（八十年偵字第二一一０號），本院
判決如左：
    主    文
甲○○無罪。
    理    由
一、公訴意旨略以：被告甲○○意圖為自己不法之所有，於民國八十九年四月十日二
    十時許，夥同綽號「阿倫」之不詳姓名年籍男子，共同前往位於新竹市○○○路
    七號之「順發三Ｃ量販店」內，由「阿倫」持不詳姓名人士所偽造之新光三越百
    貨公司ＶＩＳＡ卡（卡號：四九一八二Ｚ0000000000號、日期：一九
    九八年十二月起至二ＯＯＯ年十二月止），在該店購買筆記型電腦一台，足生損
    害於發卡銀行、聯合信用卡中心對信用卡資料管理暨依約與持卡人交易之特約商
    店確認持卡人身分之正確性。嗣因櫃臺收銀小姐乙○○以刷卡機辨識該卡、並聯
    絡聯合信用卡中心後，察覺信用卡有異而予以詰問，「阿倫」乃留下寄物櫃鑰匙
    及該張偽造信用卡倉皇離去而不遂，甲○○隨後返回收銀台，欲取回「阿倫」先
    前遺留下來之寄物櫃鑰匙時，為店員及警方當場查獲，並扣得該張偽造之信用卡
    ；再持系爭鑰匙於寄物櫃內，扣得一只「阿倫」遺留之黑色皮包（內有新台幣〈
    下同〉十三萬元、筆記本一本、丁○○遺失之身分證、機車駕照及丙○○遺失之
    機車駕照等物）。因認被告涉犯刑法第二百十六條、第二百十條之行使偽造文書
    及同法第三百三十九條第三項、第一項之詐欺取財未遂罪嫌。
二、公訴人認被告甲○○涉有行使偽造文書及詐欺取財未遂罪嫌，無非係以證人乙○○、丙○○、丁○○之證詞、卷附之台新國際商業銀行信用卡中心台新信卡字第
    八九０二０二號函，及扣案之偽造新光三越百貨公司ＶＩＳＡ卡、黑色皮包一只
    （內含有十三萬元、筆記本一本、丁○○遺失之身分證、機車駕照及丙○○遺失
    之機車駕照）等為主要之論據。訊據被告甲○○則堅詞否認有何上開犯行，辯稱
    查獲當日僅開車載「阿倫」到該量販店，後來他告訴我說皮包遺留在商場之寄物
    櫃，要我去幫他拿，我是該次被抓後才與「阿倫」及「阿財」熟識，並開始行使
    偽造信用卡等犯行，惟查獲該次，確實不知悉，亦未參與等語。
三、按犯罪事實，應依證據認定之，無證據不得推定其犯罪事實。又不能證明犯罪者
    ，應諭知無罪之判決，刑事訴訟法第一百五十四條、第三百零一條第一項分別定
    有明文。次按刑事訴訟法上所謂認定犯罪事實之證據，係指足以認定被告確有犯
    罪行為之積極證據而言，該項證據自須適合於被告犯罪事實之認定，始得採為斷
    罪資料。如未能發現相當證據，或證據不足以證明，自不能以推測或擬制之方法
    ，以為裁判之基礎。又刑事訴訟上證明之資料，無論其為直接或間接證據，均須
    達於通常一般之人均不致有所懷疑，而得確信其為真實之程度，始得據為有罪之
    認定，若其關於被告是否犯罪之證明未能達此程度，而有合理性懷疑之存在，致
    使無從形成有罪之確信，根據「罪證有疑，利於被告」之證據法則，即不得遽為
    不利被告之認定，此分別有最高法院二十九年上字第三一○五號、四十年臺上字
    第八六號、七十六年臺上字第四九八六號判例可資參照。
四、經查：（一）於八十九年四月十日晚上八時許，在新竹市○○○路七號之「順發
    三Ｃ量販店」內，行使上開偽卡購買筆記型電腦之人，並非被告甲○○本人，被
    告甲○○僅係事後至櫃台拿取置物櫃之鑰匙之事實，業經證人即該量販店之櫃台
    小姐黃淑芬證稱：「（八十九年四月十日晚上甲○○來櫃台是如何跟你說？）他
    跟我說他朋友置物櫃鑰匙掉了，有重要東西在裡面，問我們有無撿到鑰匙：：因
    為之前持偽卡購物的人急忙中掉了寄物櫃的鑰匙：：（甲○○有無提到刷卡事情
    ？）我們佯稱幫他找鑰匙，拖延時間等警察，都沒有提到刷卡事情。（當天是如
    何發現這是偽卡？）刷卡機回覆要連絡發卡銀行，我們就跟他說要連絡銀行，持
    卡人神情緊張謊稱說要去銀行領現金，就走開了。（有何補充？）我們打開置物
    櫃，看到一本記事本，有記載很多信用卡號碼，還有一筆現金：：我有見過持卡
    人來買很多次東西：：。」（參本院九十年九月六日之調查筆錄）等語，本院參
    酌真正行使偽卡購物之人，既被該量販店查覺，若被告甲○○與該持卡人係同夥
    ，本應被告知行使偽卡之事已被知悉，斷無重返商店現場之可能。然被告顯於毫
    不知情之情形下，回到該量販店現場取回真正持卡人於匆忙間所遺留之物品，是
    被告是否確與真正持卡人有基於行使偽卡之犯意聯絡則不無可疑。
    （二）次查，被告雖前於八十九年四月中旬起，連續因行使偽造信用卡購物等犯
    行，經台灣台北地方法院以八十九年七月二十六日以八十九年訴字第八五八號判
    處有期徒刑六月確定在案，此部分業經本院調閱上開卷證無訛。而於上開確定刑
    事案件中，被告係行使偽造案外人丙○○之汽車駕照，此與本案上開真正持卡人
    於該量販電中所遺之皮包內，亦有丙○○所遺失之機車駕照等情，雖不無令人啟
    疑竇之處。然上開查扣之皮包並非被告所有之情，已如前述，且審究上開確定刑
    案中，被告所行使之偽造證件，亦係綽號「阿財」所交付，並非被告所為。另參
    諸件證人丙○○於警訊時證稱：「我的駕照連同身分證、眷保卡，一同於八十八
    年十二月中旬在台北市○○路二四號發覺遺失，未報警處理：：同時遺失尚有普
    通大貨車駕照」（參八十九年偵字第二一一０號偵查卷第五十九頁）等語，於本
    院調查時證述：「我是整個皮夾不見了，也不曉得是自己掉的或是被偷：：皮包
    內有汽、機車駕照、健保卡、信用卡、身分證」等情（參本院九十年四月十九日
    之調查筆錄）。是證人丙○○遺失之上開證照既屬在前，且被告亦自承「阿財」
    與「阿倫」雖非同一人，然渠等間互有認識，是證人丙○○之上開遺失證件本有
    可能為有心人士或與本案有關之「阿財」或「阿倫」等行使偽卡集團所利用。尚
    不能以此遽斷被告亦與本案有關。
    （三）再查，有關被告自八十九年五月二日起，陸續在台北及台南等多地行使偽
    卡之犯行，即上開確定刑案及後述併案部分（時間分別自八十九年五月四日起至
    同年九月二日止），均坦承不諱。衡諸常情，被告理應無就本案予以否認之必要
    ，故被告辯稱係因本案查獲後，進而與該行使偽卡集團之人熟識，始於同年五月
    起行使偽卡購物，至於本案均非所悉之情，應屬可採。
    （四）末查，揆諸上開說明，無證據不得推定犯罪事實，此項禁止推定罪狀法則
    ，並非僅為被告個人之訴訟利益而設，尤其重在發現真實，以求國家刑罰權之正
    確行使，若無足可證明被告從事犯罪構成要件行為之積極證據，無論假定某一被
    告為犯人而令其自證無罪，藉以過濾及鎖定特定犯罪人，或推測被告可能涉及之
    某項罪名，俱非法之所許。是本案雖有查扣皮包一只（內有現金十三萬元、筆記
    本一本、丁○○遺失之身分證、機車駕照及丙○○遺失之機車駕照等物）、偽造
    新光三越百貨公司ＶＩＳＡ卡、卷附之台新國際商業銀行信用卡中心台新信卡字
    第八九０二０二號函證明該信用卡係偽造及證人丁○○之證詞，然上開皮包與偽
    卡並非被告所有及行使，且參酌證人丁○○之證詞亦僅就其所有上開證件確有遺
    失部分為證述，均非直接證明上開證據均與被告涉及本案有關，均不能僅因前開
    尚有疑義之事由，即任意推定，致違反發見真實之原則。此外，復查無其他積極
    證據足認被告有何行使偽造文書等犯行，揆諸上開說明，尚不能證明被告犯罪，
    自應為被告無罪之諭知。
五、至台灣台北地方法院檢察署移送併辦（八十九年偵字第二０七七七號及第二一六
    五九號）及台灣台南地方法院檢察署移送併辦（八十九年偵字第一三二七四號）
    部分。按起訴之事實一經法院認為無罪，即與未經起訴之事實，不發生裁判上一
    罪之關係，亦即無犯罪事實一部或全部關係可言，業經最高法院四十三年台上字
    第一四０號判例著有明文。又法院不得就未經起訴之犯罪審判，刑事訴訟法第二
    百六十八條定有明文。本案經新竹市警察局第二分局報告台灣新竹地方法院檢察
    署檢察官提起公訴部分，本院既認定無罪，上開經檢察官移送併辦部分，即與本
    件起訴無裁判上一罪關係，非起訴效力所及，本院自不得就為經起訴之犯罪審判
    ，而應將此等併辦偵察卷檢還原檢察官另行依法偵辦，併此敘明。
據上論斷，應依刑事訴訟法三百零一條第一項，判決如主文。
本案經檢察官吳金棟到庭執行職務。
中      華      民      國    九十一    年      五      月  二十四  日
                                      臺灣新竹地方法院刑事第一庭
                                          法  官    彭  淑  苑
右正本證明與原本無異。
如不服本判決，應於判決送達後十日內向本院提出上訴狀( 應附繕本 )，上訴於
臺灣高等法院。
                                          書記官    饒  興  蘭
中      華      民      國    九十一    年      五      月  二十四  日
